【裁判字號】    92,台上,3034
【裁判日期】    920606
【裁判案由】    偽造文書
【裁判全文】
最高法院刑事判決                              九十二年度台上字第三０三四號
    上  訴  人  台灣高等法院台南分院檢察署檢察官
    被      告  陳鳳
右上訴人因被告偽造文書案件，不服台灣高等法院台南分院中華民國八十九年十二月
二十八日第二審判決（八十九年度上訴字第五五二號，起訴案號：台灣台南地方法院
檢察署八十七年度偵字第九一七二號），提起上訴，本院判決如左：
    主  文
原判決撤銷，發回台灣高等法院台南分院。
    理  由
本件原判決維持第一審諭知被告陳鳳無罪之判決，駁回檢察官在第二審之上訴，固
非無見。
惟查：證據之證明力，由法院自由判斷，固為刑事訴訟法第一百五十五條第一項所明
定，但不得違背經驗法則及論理法則。卷查證人即富士山遊覽有限公司（下稱富士山
公司）會計潘美鳳自警訊迄第一審法院調查中迭次證稱：案發當天即民國八十七年七
月十七日下午二時左右，有看到該公司臨時導遊即被告陳鳳（原名陳碧惠）在台南
企銀新興分行內等語。且證人黃國生、吳幼麵於偵查中均證述：「（問：八十七年七
月十九日晚上因岳女（岳惠鑾）失竊皮包之事，而到鹽埕派出所？）有的。（問：當
時警員侯珠通有無與你們談話？）有的」，黃國生更證以：「（問：當時談話說陳
鳳是幾時去曾買素芬家？）吳幼麵說中午十二點到五點，陳鳳、曾買素芬都在一起
，而曾買素芬是說在二點半以前未見到陳鳳，是在三點半以後才看見陳鳳」，另
吳幼麵亦證陳：「（問：在鹽埕派出所與警員談話時，曾買素芬是否有說他在下午二
點半以前沒看到陳女？）她有說沒錯」各等語（均見偵查卷第四十五頁）。如果無訛
，則告訴人岳惠鑾所指：被告竊取其所有台南企銀新興分行存摺及印章，而於八十七
年七月十七日十四時二十八分許，前往該銀行詐提新台幣七十萬元等情，似非全無足
取。雖證人吳幼麵另證謂：「陳女（被告）是十二點半就到，當時曾買素芬是起乩，
到三點多才退駕，所以起乩時曾買素芬不知陳女已到」等語（見偵查卷第四十五頁背
面）。然查，被告於偵查中供稱：「（問：你如何知曾買素芬受傷？）上午九時多，
我本來要帶買女及吳幼麵去龍崎，但吳幼麵打電話跟我說曾買素芬他們夫妻吵架，吵
架原因是他們二人新居落成收的禮金被曾買素芬先生帶走，而且二、三天沒有回來，
才割腕的」（見偵查卷第九頁），證人吳幼麵亦證陳：「（問：陳鳳為何去曾買素
芬家？）當天陳鳳要帶我去龍崎的廟裡，因買女受傷我在照顧她，我打電話給陳
鳳說買女割腕自殺了，陳鳳就過來了」各等語（見偵查卷第十頁）。如果屬實，則
八十七年七月十七日案發當天曾買素芬既因割腕自殺而受傷，被告及證人吳幼麵係因
曾女受傷而前往照顧，曾買素芬殊無於當天下午再起乩之理。從而證人吳幼麵所證：
當天曾買素芬是起乩，到三點多才退駕云云，似非事實。乃原判決未詳查細究，遽以
證人吳幼麵、曾買素芬、倪嘉隆、蕭攀仙所為有利於被告之證言，資為諭知被告無罪
之判決，要難謂於經驗法則及論理法則無違，並有判決理由不備之違誤。檢察官上訴
意旨執以指摘，為有理由，應認原判決有撤銷發回之原因。
據上論結，應依刑事訴訟法第三百九十七條、第四百零一條，判決如主文。
中      華      民      國    九十二    年      六      月      六      日
                              最高法院刑事第十庭
                                  審判長法官  林  增  福
                                        法官  邵  燕  玲
                                        法官  吳  昆  仁
                                        法官  陳  世  雄
                                        法官  惠  光  霞
      右正本證明與原本無異
                                              書  記  官
中      華      民      國    九十二    年      六      月     十八     日


司法院資訊處製作；財團法人民間司法改革基金會備份。
